【裁判字號】    90,上易,1915
【裁判日期】    901221
【裁判案由】    詐欺
【裁判全文】
臺灣高等法院高雄分院刑事判決                    九十年度上易字第一九一五號
右上訴人因詐欺案件，不服臺灣高雄甲方法院九十年度易字第二六六二號中華民國九
十年九月二十八日第一審判決（起訴案號：臺灣高雄甲方法院檢察署九十年度偵字第
八九八號、一０二二號；併辦案號：九十年度偵字第三八三七號），提起上訴，本院
判決如左：
      主  文
上訴駁回。
      事  實
一、丁○○（原名楊銘財）前曾於民國（下同）八十五年間因詐欺案件，經台灣高雄
    甲方法院判處有期徒刑五月確定，於八十六年八月十五日執行完畢，仍不知悔改
    。明知無支付消費款項之能力，竟意圖為自己不法之所有及不法獲取伴唱設備唱
    歌服務之利益，基於概括之犯意，為下列詐欺行為：（一）、八十九年七月九日
    下午七時三十分許，至高雄市○○路乙○○所經營之芸芸小吃部，向乙○○點叫
    酒菜食用及使用伴唱機唱歌取樂，因乙○○不知丁○○無力付款，乃應允給付啤
    酒、礦泉水、炒麵、水餃等酒菜供其餐飲及提供伴唱機設備點唱服務，詎消費完
    畢後，丁○○始表示無錢付款而以賒帳搪塞，乙○○信以為楊僅暫時賒欠，而未
    予拒絕，共消費餐飲食物新台幣（下同）六百六十元及伴唱服務費利益四百元。
    （二）、八十九年十二月二十七日下午十二時許，前往高雄市○○區○○路十五
    號丙○○所經營之娜魯灣小吃部稱欲餐飲、唱歌消費，丙○○亦不疑有他，照丁○○點叫給付啤酒十二瓶、小菜、香煙、烏龍茶等酒菜供其餐飲，並提供相關伴
    唱設備供其點唱服務，共計消費酒菜等食品一千八百六十元及歌唱服務費利益八
    百元後，表示無力付款即行離去，丙○○始知受騙而報警查獲。（三）、八十九
    年十二月三十一日下午三時許，丁○○另邀請朋友黃仲基、周淼祿二人（另經檢
    察官不起訴處分）同往高雄市○○路六二二之一號戊○○所經營之珠姐小吃部稱
    要請客吃飯飲酒等消費，因黃、周二人不知丁○○無力給付消費款，乃與其共飲
    ，計消費酒菜一千七百四十元後，又拒不付款，為戊○○報警查獲。（四）、丁○○經警移送臺灣高雄甲方法院檢察署檢察官予以交保釋放後，仍承前之概括犯
    意又於九十年一月一日晚上八時三十分許，再到上開（一）所述乙○○經營之芸
    芸小吃部宣稱欲飲酒、唱歌，使乙○○誤以為此次會付清消費款及清償舊欠，仍
    提供飲食及相關設備供其歌唱服務，共計消費餐食三百元及伴唱服務利益四百元
    ，詎丁○○仍無力付款，乙○○始知受騙而報警查獲。
二、案經丙○○、戊○○、乙○○分別訴由高雄市政府警察局小港分局移送台灣高雄
    甲方法院檢察署檢察官偵查起訴。
      理  由
一、上訴人即被告於本院審理時始終未曾到庭陳述，惟據其上訴狀載稱伊本身確實是
    去消費，並非詐騙；伊與「娜魯灣小吃部」先前之老闆認識，欲賒帳消費，始未
    帶錢去用餐，消費完後才知老闆已換人；又伊前去「芸芸小吃部」及「珠姐小吃
    部」消費時，雖未帶現金，然伊有攜帶金子，欲以金子償付消費款項，但他們不
    收，且伊與友人黃仲基及周淼祿前去「珠姐小吃部」消費後，有叫黃仲基前去向
    伊母親拿錢，因母親那時剛好在洗澡，老闆就說要白吃白喝而報警處理云云。經
    查：
（一）、被告確有於上述所示之時、甲，點叫酒菜餐飲及歌唱服務，消費金額均未付
        款之事實，業據被告於警訊及原審偵、審時均供承不諱，核與告訴人乙○○
        、丙○○於警訊時、及告訴人戊○○於警訊及原審法院審理時指述之情節大
        致相符，並經證人即與被告共同前去「珠姐小吃部」消費之黃仲基及周淼祿
        於警訊及偵查時證述共同至「珠姐小吃部」消費因身上無錢而未付款屬實，
        且有估價單乙紙附卷可稽；是此部分之事實，堪信為真實。
（二）、被告於上訴狀理由說明中雖辯稱：伊因與「娜魯灣小吃部」先前之老闆認識
        ，欲消費賒帳，始未帶款項前去用餐，消費完後始知老闆已換人；又伊前去
        「芸芸小吃部」、「珠姐小吃部」消費時，雖未帶現金，但伊有攜帶金子，
        欲以金子償付消費款項云云。惟綜觀被告於警訊時供稱：伊在「娜魯灣小吃
        部」消費完後，未付帳即離開；及告訴人「娜魯灣小吃部」老闆丙○○於警
        訊時亦指述稱：被告吃完後就離去，一毛錢也沒付，後伊拿帳單要他結帳，
        被告即欲搶走帳單要撕破，並大聲與伊爭吵等語互證之，顯見被告並未於事
        前向告訴人丙○○表明欲賒帳消費；準此，苟被告因與「娜魯灣小吃部」先
        前之老闆認識，欲賒帳消費，則於消費前已知換由丙○○在場經營主廚，豈
        有不詢問老闆是否換人及表示欲賒帳，而於餐畢即欲強行離去之理？是被告
      所辯：因與「娜魯灣小吃部」先前之老闆認識，欲賒帳消費云云，顯係事後
        卸責之詞，不足採信。
（三）、告訴人「珠姐小吃部」老闆戊○○於警訊中指述稱：周淼祿、黃仲基二人是
        由楊銘財（即丁○○）帶頭來飲酒用餐的，我與他們三人均無交情，他們是
        第一次來吃的；餐畢後當場要收錢時，三人相互推諉拒不付消費款一千七百
        四十元等語；復於原審法院審理時指述如前，陳稱：於八十九年十二月三十
        一日下午，被告與二名男子前來伊店內消費，共計消費一千七百四十元，消
        費完後他們相互推卸，拒不付錢，並有出去借錢，也借不到，至今亦未付款
        等語；參以與被告同行之黃仲基及周淼祿於警訊及偵查中均一致供稱係丁○○帶其等去消費的，並不認識老闆戊○○，身上沒錢可付消費款；以及被告
        於警、偵訊中供承當時身上無錢等情互證觀之，被告既然與告訴人戊○○並
        不熟識，且明知身上無錢，竟仍邀請朋友共同用餐，且又未事先徵求告訴人
        是否願給賒欠，即大大方方點取酒菜享用，顯然係有意以邀請朋友吃飯之方
        式，讓店家誤以其有能力付款，而供給酒菜，是其於消費伊時即具有詐取酒
菜來吃喝之不法所有意圖，堪以肯認。至其辯稱與友人黃仲基及周森祿前去
        「珠姐小吃部」消費後，有叫黃仲基前去向伊母親拿錢，因母親那時剛好在
        洗澡云云，應為搪塞虛詞，並不足取。
（四）、被告及告訴人「芸芸小吃部」老闆乙○○於警訊中、及告訴人「珠姐小吃部
        」老闆戊○○於警訊及原審法院審理時均未提及被告有所謂攜帶金子之事；
        是縱如被告前述上訴狀辯詞所言，其有攜帶金子前去消費，而欲以金子償付
        消費款項，並無詐騙之意云云；然衡情前往小吃部飲食消費，因金額非鉅，
        習慣均係以現金交易，此應為被告所明知，則其既持有黃金可供週轉，何不
        先至銀樓商店出售求現再來消費？顯見被告辯稱欲以金子償付消費款項云云
        ，亦屬事後推諉之詞，尚難採信。
（五）、綜上，本件事證明確，被告上開詐欺犯行，洵堪認定。
二、核被告丁○○所為，係犯刑法第三百三十九條第一項之詐欺取財罪及同條第二項
    之詐欺得利罪。其先後多次詐欺取財及詐欺得利犯行，時間緊接，方法相同，各
    觸犯構成要件相同之罪名，顯係基於概括犯意反覆為之，均依連續犯規定分別論
    以一罪。被告以一行為同時觸犯詐欺取財及詐欺得利之罪名，為想像競合犯，應
    從情節較重之詐欺取財罪處斷。查被告曾因詐欺案件，經原審法院判處有期徒刑
    五月確定，於八十六年八月十五日執行完畢，有台灣高雄甲方法院檢察署檢察官
    八十六年執字第二三二五號執行指揮書乙紙、台灣高雄甲方法院檢察署刑案資料
    查註紀錄及台灣高等法院被告全國前案紀錄表附卷可稽，其於有期徒刑執行完畢
    後五年以內再犯有期徒刑以上之罪，為累犯，依法加重其刑。
三、原審因依刑法第五十六條、第三百三十九條第一項、第二項、第五十五條、第四
    十一條第一項、第四十七條，罰金罰鍰提高標準條例第一條前段、第二條規定，
    並審酌被告前有贓物、賭博、詐欺及侵占等犯罪前科，品行非佳，犯罪之手段、
    目的、所得之利益，事後均未清償各該消費款項，且於為警查獲，經檢察官予以
    具保釋放後，仍再為本件犯行，及犯後仍矯言卸責，不知省悟等一切情狀，量處
    有期徒刑四月，並諭知如易科罰金以三百元折算一日之折算標準。認事用法俱無
    不合，量刑亦稱妥適，被告上訴意旨否認犯罪，空言指摘原判決不當，並無可取
    ，為無理由，應予駁回。
四、被告經合法傳喚，無正當理由不到庭，不待其陳述逕行判決。
據上論結，應依刑事訴訟法第三百六十八條、第三百七十一條，判決如主文。
本案經檢察官劉文水到庭執行職務。
中    華    民    國         九十       年     十二     月    二十一    日
                              臺灣高等法院高雄分院刑事第七庭
                                  審判長法官  李春昌
                                        法官  黃憲文
                                        法官  莊飛宗
右正本證明與原本無異。
不得上訴。
                                      書記官  林明威
中    華    民    國         九十       年     十二     月    二十五    日
附錄：本判決論罪科刑法條：
刑法第三百三十九條第一項、第二項：
  意圖為自己或他人不法之所有，以詐術使人將本人或第三人之物交付者，處五年以
  下有期徒刑、拘役或科或併科一千元以下罰金。
  以前項方法得財產上不法之利益或使第三人得之者亦同。
                                                                      Ｈ


司法院資訊處製作；財團法人民間司法改革基金會備份。
